【裁判字號】    97,交聲,2577
【裁判日期】    971028
【裁判案由】    聲明異議
【裁判全文】
臺灣臺中地方法院交通事件裁定        97年度交聲字第2577號
原處分機關  交通部公路總局臺中區監理所臺中市監理站
異  議  人
即受處分人  乙○○
代  理  人  甲○○
上列受處分人因違反道路交通管理處罰條例案件，對於交通部公
路總局臺中區監理所臺中市監理站民國九十七年九月一日所為之
處分（裁監稽違字第裁六一－Ｚ00000000號裁決書），
聲明異議，本院裁定如下：
    主    文
異議駁回。
    理    由
一、原處分機關略以：異議人即受處分人乙○○所有車號六九三
    ○－ＨＴ號（裁決書誤載為九六三○－ＨＴ）自用一般小客
    貨車於民國九十七年六月十一日下午一時許，由受處分人駕
    駛上開車輛行經國道三號北上二三四公里處，因「行駛高速
    公路前座乘客未繫安全帶」之違規，遭內政部警政署國道公
    路警察局第七警察隊員警以違反道路交通管理處罰條例第三
    十一條第二項，製開公警局交字第Ｚ00000000號舉
    發違反道路交通管理事件通知單，指定應於九十七年六月二
    十六日前到案，嗣上開車輛駕駛人之代理人即前座乘客甲○
    ○具狀陳述表示不服舉發，經請原舉發單位調結果，仍認確
    有前揭違規行為，原處分機關乃於九十七年九月一日裁監稽
    違字第裁六一－Ｚ00000000號裁決書以受處分人違
    反道路交通管理處罰條例第三十一條第二項之規定裁處罰鍰
    新臺幣（下同）三千元等情。
二、受處分人聲明異議意旨係以：當天受處分人駕駛前開車號車
    輛行駛國道三號高速公路，甲○○因見名間收費站到了，所
    以才解開安全帶想拿零錢繳費，另外因路不熟所以想向人問
    路，而舉發員警見狀隨即舉發，並未予甲○○說明，並叫她
    別下車；另原舉發單位舉發時將車號寫錯且未見有照片存證
    ，顯有可議之處，提出異議等語。
三、按行車前應注意駕駛人及前座乘客均應繫妥安全帶，道路交
    通安全規則第八十九條第一項第五款定有明文；又汽車行駛
    於高速公路，而其駕駛人或前座乘客未繫安全帶者，處駕駛
    人三千元以上六千元以下罰鍰，道路交通管理處罰條例第三
    十一條第二項亦有明文規定。另依違反道路交通管理事件統
    一裁罰基準及處理細則第二條第二項之違反道路交通管理事
    件統一裁罰基準表規定，違反道路交通管理處罰條例第三十
    一條第二項行駛高速公路之汽車前座乘客未繫安全帶，期限
    內到案聽候裁決者，處三千元罰鍰。
四、經查：
  (一)受處分人所有車號六九三○－ＨＴ號自用一般小客貨車於九
    十七年六月十一日下午一時許，由受處分人駕駛上開車輛行
    經國道三號北上二三四公里處，因「行駛高速公路前座乘客
    未繫安全帶」之違規，遭內政部國道公路警察局第七警察隊
    員警以反道路交通管理處罰條例第三十一條第二項，製發公
    警局交字第Ｚ00000000號舉發違反道路交通管理事
    件通知單，指定應於九十七年六月二十六日前到案，嗣上開
    車輛駕駛人之代理人甲○○具狀陳述表示不服舉發，經請原
    舉發單位調查結果，仍認確有前揭違規行為，原處分機關乃
    於九十七年九月一日以裁監稽違字第裁六一－Ｚ00000
    000號裁決書以受處分人違反道路交通管理處罰條例第三
    十一條第二項之規定裁處罰鍰三千元等情，有內政部警政署
    國道公路警察局舉發違反道路交通管理事件通知單及交通部
    公路總局臺中區監理所臺中市○○○○○道路交通管理事件
    裁決書各一紙在卷可稽，足見受處分人確有於前述時、地遭
    警製開罰單。
  (二)證人即本件取締員警蔡長植於本院訊問時證稱：當時在國道
    三號二三四公里處，執行交通稽查，伊當時在收費站旁，受
    處分人駕駛車輛減速進站繳費，伊看到前座乘客並未繫安全
    帶，就予以攔停，並要甲○○不用下車比較安全。（參見本
    院卷第二○頁背面）；另證人甲○○於本院訊問時證稱：伊
    在車子在靠近收費站慢慢停的時候，伊就解開安全帶等語（
    參見本院卷第二一頁），則受處分人在車輛仍然在高速公路
    行駛中，未為完全停下靜止時，甲○○即將安全帶解下，足
    認受處分人上開車輛於前揭時、地，前座乘客確有未繫安全
    帶之客觀情事，舉發機關據此而為處罰，並無違誤。
  (三)交通警員製單舉發違反道路交通管理處罰條例所列之違規事
    實，本質上為行政處分，係公務員基於職務上權力，依法就
    特定之具體事件所為具有公法上效果之單方行政行為，基於
    公務員為公法上行為具有公信力之原則，該行政處分當可被
    推定為真正，其據以依法處分之事實認定亦為正確無誤，本
    此公信原則，乃立法者賦予行政機關制定違反道路交通事件
    統一裁罰標準及處理細則，使值勤警員得當機處分以維護交
    通秩序、安全之行政目的，反之，若謂公務員一切行政行為
    均需預留證據以證其實，則國家行政勢必窒礙難行，據此，
    刑事訴訟法就犯罪證據有關之規定中，與行政秩序罰之交通
    違規裁罰本旨不合之部分，自不在準用之列。本件現場舉發
    員警與異議人素昧平生，並無仇隙，衡情當無設詞攀誣、濫
    予舉發之理；本件既無任何證據足證警員有捏造事實、違法
    取締之情事，則執勤警員本其維護交通秩序、安全職責所為
    之舉發，自應受到合法、正確之推定。再者，警察舉發交通
    違規行為，並不以照相、錄影為必要之證明方法，若強求各
    種交通違規行為均需以照相、錄影為其裁罰依據，事實上殆
    不可行，蓋諸多違規行為之發生難以預期，違規狀態稍縱即
    逝，如闖紅燈（在未設置闖紅燈自動照相儀器之處所）；未
    戴安全帽之騎士見警攔查，隨即戴上安全帽等情形，根本無
    法期待此類違規行為均須照相、錄影為證。綜上，本件縱然
    未有照相、錄影存證，惟受處分人所有車輛之前座乘客甲○
    ○於前開時、地確有「行駛高速公路前座乘客未繫安全帶」
    之違規行為，仍堪認定。
  (四)按汽車行駛高速公路，除於規定之停車處外，不得在路肩及
    路肩外、中央分隔帶、隧道內、交流道或收費站停車；但遇
    有濃霧、濃煙、強風、大雨等特殊狀況嚴重影響行車安全時
    ，得在路肩暫停，並應顯示危險警告燈，視線清晰時，應即
    恢復行駛，高速公路及快速公路交通管制規則第十二條亦有
    明文。依前開規定，可知汽車行駛高速公路時，除因外力等
    不可歸責於己之特殊狀況而嚴重影響行車安全者外，不得在
    收費站停車。從而，受處分人自亦不得任意將車輛暫停在收
    費站而向他人問路，受處分人辯稱想要在收費站處向人問路
    才將安全帶解開云云，殊非可取。
  (五)原舉發單位員警於製開舉發通知單時，雖將牌照號碼筆誤錯
    植為「九六」三○－ＨＴ號，實應為「六九」三○－ＨＴ號
    ，然舉發違反道路交通管理事件通知單之內容，係為確定交
    通管理事件裁決對象之用，其確認對象係該時、地所發生之
    違規事實，非僅在車號而已，而受處分人既不否認前舉發違
    反道路交通管理事件通知單所載時、地遭員警製單舉發，且
    原舉發單位已依道路交通管理事件統一裁罰基準即處理細則
    第三十三條第一項，查明正確車號並在上舉發違反道路交通
    管理事件通知單上予以補正，加蓋職名章，則誤載車號並不
    影響上開舉發違反道路交通管理事件通知單之效力。至前述
    裁決書仍將車號誤載為「九六」三○－ＨＴ，雖有未洽，然
    亦由本院於裁定中更正即可，併予敘明。
五、綜上所述，原處分機關援引前開規定，裁處受處分人罰鍰三
    千元，於法尚無不合，本件受處分人之聲明異議，為無理由
    ，應予駁回。
據上論斷，應依道路交通管理處罰條例第八十七條第二項，道路
交通案件處理辦法第十九條，裁定如主文。
中    華    民    國    97    年    10    月    28    日
                      交通法庭  法  官  黃裕仁
上正本證明與原本無異。
如不服本裁定，應於送達後五日內，向本院提出抗告狀。
                                書記官  何惠文
中    華    民    國    97    年    10    月    28    日


司法院資訊處製作；財團法人民間司法改革基金會備份。
